臺灣臺南地方法院民事裁定　　　　　　　96年度家抗字第86號
抗　告　人　乙○○
上列抗告人因聲請指定親屬會議會員事件，對於中華民國96年9
月14日本院96年度家聲字第105號裁定提起抗告，本院裁定如下
：
      主      文
抗告駁回。
抗告程序費用新台幣壹仟元由抗告人負擔。
      理      由
一、抗告人於原審聲請意旨略以：被繼承人甲○○於民國90年6
    月6日死亡，其生前最後住所為「台南市○區○○路2段640
    巷88號」，鈞院有管轄權。又被繼承人甲○○之出生地係福
    建省龍溪縣，年輕時隻身來台，且亡故未婚，故其遺產業經
    抗告人聲請鈞院裁定選任財政部國有財產局台灣南區辦事處
    台南分處為其遺產管理人，抗告人在被繼承人甲○○亡故前
    ，與其彼此情投意合，乃各出資購買「台南市○○路○段640
    巷88號」房地共同生活，而受其扶養，直至甲○○死亡為止
    ，聲請人為被繼承人生前繼續扶養之人，依民法第1149條規
    定，應由親屬會議，依其受扶養之程度及其他關係酌給遺產
    ，聲請人乃屬其他利害關係人，自有權召集親屬會議，但因
    被繼承人隻身在台，別無其他親屬，是被繼承人顯無民法第
    1131條規定之親屬，從而其親屬會議之召開即有困難，爰聲
    請指定被繼承人甲○○之親屬會議會員等語。
二、抗告意旨略以：
  （一）按民法第1149條規定，被繼承人生前繼續扶養之人，應
        由親屬會議依其所受扶養之程度及其他關係酌給遺產，
        是被繼承人生前繼續扶養之人，如欲受遺產之酌給，應
        依民法第1129條之規定，召集親屬會議請求決議，對於
        親屬會議之決議有不服時，始得依民法第1137條之規定
        向法院聲請，不得逕行請求法院裁判酌給。
  （二）既被繼承人之前扶養之人，應依民法第1129條規定召集
        親屬會議，依前生前扶養之程度及其他關係酌給遺產，
        並對於親屬會議之決議有不服時，始可提起訴訟，則被
        繼承人如無足夠法定親等之親屬員額或根本無親屬，致
        無從召集或不能依法聲請指定，受扶養人豈非永無訴訟
        請求給付之機會？當非事理之平，從而為徹底解決法律
        疏失，似可參照選任特別代理人之法理，選定被繼承人
        甲○○之特別親屬會議會員，以組成被繼承人甲○○之
        親屬會議，進而作成酌給決議等語。
三、經查：
 （一）按指定親屬會議會員，應依民法第1132條第1項之規定：
       「無民法第1131條規定之親屬，或親屬不足法定人數時
       ，法院得因有召集權人之聲請，於其他親屬中指定之」
       。是法律規定得指定者，以「其他親屬」為其範圍，自
       應以有「血親」、「姻親」關係者，始合於「其他親屬
       」之規定，亦方合於親屬會議「親屬」二字之性質，本
       件既無其他親屬可資指定，即屬指定不能，應駁回其聲
       請（台灣高等法院暨所屬法院72年度法律座談會民事類
       第46號-資料來源：台灣高等法院歷年法律座談會彙編上
       冊第468-470頁）。
  （二）查，抗告人主張被繼承人甲○○之出生地係福建省龍溪
        縣，年輕時隻身來台，且亡故未婚之事實，固據其提出
        被繼承人甲○○死亡登記之戶籍謄本為證，惟因被繼承
        人甲○○來台後未結婚，亦未發現有其他親屬在台，其
        繼承人之有無不明，抗告人因而向本院聲請選任甲○○
        之遺產管理人，並經本院以95年度財管字第14號、95年
        度家抗字第48號選任財政部國有財產局台灣南區辦事處
        台南分處為甲○○之遺產管理人確定在案一節，亦有聲
        請人所提上開民事裁定影本、確定證明書影本附於原審
        卷可稽，並經本院依職權調閱上開選任遺產管理人案卷
        查核屬實，被繼承人既已無其他親屬可資指定為親屬會
        議會員，則揆諸前揭說明，即屬指定不能，則抗告人聲
        請指定被繼承人甲○○之親屬會議會員，應予駁回。其
        雖主張似可參照選任特別代理人之法理，選定被繼承人
        甲○○之特別親屬會議會員云云，惟於法不合，尚無可
        採。
  （三）綜上所述，原審據此駁回抗告人之聲請，經核並無不合
        ，而抗告意旨復未述明原裁定有何違法或其他不當之處
        ，其提起抗告，聲明廢棄原裁定，非有理由。
四、據上論結，本件抗告為無理由，爰依非訟事件法第21條第2
    項，第46條，民事訴訟法第495條之1第1項、第449條第1項
    、第95條、第78條、第87條第1項，裁定如主文。
中　　華　　民　　國　　96　　年　　12　　月　　19　　日
  　　　　　      家事法庭審判長法  官　鍾宗霖
                                法  官  楊佳祥
                                法  官  林育幟
上為正本係照原本作成。
抗告人如不服本裁定，僅得於收受裁定正本送達後10日內以適用
法規顯有錯誤為理由，向本院提出再抗告狀，並繳納再抗告費新
台幣1000元，經本院許可後始可再抗告。
中　　華　　民　　國　　96　　年　　12　　月　　19　　日
                          書記官　黃坤義
